【裁判字號】    99,台非,212
【裁判日期】    990722
【裁判案由】    竊盜
【裁判全文】
最高法院刑事判決              九十九年度台非字第二一二號
上  訴  人  最高法院檢察署檢察總長
被      告  甲○○
上列上訴人因被告竊盜案件，對於台灣新竹地方法院中華民國九
十七年三月十八日第一審確定簡易判決（九十七年度竹東簡字第
六三號，聲請簡易判決處刑案號：台灣新竹地方法院檢察署九十
七年度偵字第一七二三號），認為違法，提起非常上訴，本院判
決如下：
    主  文
上訴駁回。
    理  由
非常上訴理由稱：「一、按判決不適用法則或適用不當者，為違
背法令；依簡易判決處刑程序規定所科之刑以宣告緩刑、得易科
罰金之有期徒刑及拘役或罰金為限，刑事訴訟法第三百七十八條
、第四百四十九條第三項分別定有明文。又受有期徒刑之執行完
畢，或受無期徒刑或受有期徒刑一部之執行而赦免後，五年以內
再犯有期徒刑以上之罪者，為累犯，加重本刑至二分之一，刑法
第四十七條亦有明文。二、本件被告甲○○意圖為自己不法所有
，於民國九十七年三月二日二十三時四十五分許，在新竹市○區
○○路二百二十二巷口，持客觀上足供為兇器使用之Ｔ字扳手一
支，以撬開車門後轉動電門啟動之方式竊取鍾露龍所有車號ＪＷ
－六四四０號自用小客車，得手後作為代步工具使用。被告上開
犯行經台灣新竹地方法院檢察署檢察官偵查終結，認被告犯刑法
第三百二十一條第一項第三款之攜帶兇器竊盜罪嫌，以九十七年
度偵字第一七二三號聲請簡易判決處刑，原審判決引用檢察官聲
請簡易判決處刑書之記載，諭知被告攜帶兇器竊盜，量處刑度為
有期徒刑六月（被告於原審審理時冒用「張定輝」之名應訊，嗣
於判決確定後發現，原審以九十七年度竹東簡字第六三號裁定更
正被告姓名，被告另犯偽造文書部分，業經台灣新竹地方法院以
九十七年度竹簡字第一０一０號判決確定）。然查被告甲○○前
曾因犯竊盜案件，經台灣新竹地方法院以九十一年度易字第九四
七號判決判處有期徒刑二年，並已於九十五年一月十八日縮刑期
滿執行完畢，於九十七年三月二日又犯上開加重竊盜案件，應屬
累犯，有被告台灣高等法院被告前案紀錄表、刑案資料查註紀錄
表在卷可稽。被告犯攜帶兇器竊盜，係累犯，依法應加重其刑，
加重結果，最低刑度超過有期徒刑六月，應適用通常程序審判，
始為適法，乃原審依簡易判決程序處刑，顯不符刑事訴訟法第四
百四十九條第三項規定，自有判決不適用法則之違法。三、案經
確定，爰依刑事訴訟法第四百四十一條、第四百四十三條提起非
常上訴，以資糾正」等語。
本院按：非常上訴，乃對於審判違背法令之確定判決所設之非常
救濟程序，以統一法令之適用為主要目的。必原判決不利於被告
，經另行判決，或撤銷後由原審法院更為審判者，其效力始及於
被告；此與通常上訴程序旨在糾正錯誤之違法判決，使臻合法妥
適，其目的係針對個案為救濟者不同；兩者之間，應有明確之區
隔。刑事訴訟法第四百四十一條對於非常上訴係採便宜主義，規
定「得」提起，非「應」提起。故是否提起，自應依據非常上訴
制度之本旨，衡酌人權之保障、判決違法之情形及訴訟制度之功
能等因素，而為正當合理之考量。除與統一適用法令有關；或該
判決不利於被告，非予救濟，不足以保障人權者外，倘原判決尚
非不利於被告，且不涉及統一適用法令，即無提起非常上訴之必
要性；亦即，縱有在通常程序得上訴於第三審之判決違背法令情
形，並非均得提起非常上訴。所謂與統一適用法令有關，係指涉
及之法律見解具有原則上之重要性者而言；亦即所涉及之法律問
題意義重大而有加以闡釋之必要，或對法之續造有重要意義者，
始克相當。倘該違背法令情形，尚非不利於被告，且法律已有明
確規定，向無疑義，因疏失致未遵守，或業經本院著有判例、判
決或作成決議、決定予以糾正在案，實務上並無爭議者，對於法
律見解並無原則上之重要性或爭議，即不屬與統一適用法令有關
之範圍，殊無提起非常上訴之必要性。次按修正前刑事訴訟法第
四百四十九條（該條於九十八年七月八日有修正）第三項規定，
簡易判決處刑所科之刑以宣告緩刑、得易科罰金之有期徒刑及拘
役或罰金為限；又檢察官聲請以簡易判決處刑之案件，經法院認
為有同法第四百五十一條之一第四項但書之情形者，應適用通常
程序審判之，同法第四百五十二條定有明文；另受徒刑之執行完
畢，或一部之執行而赦免後，五年以內故意再犯有期徒刑以上之
罪者，為累犯，加重本刑至二分之一，刑法第四十七條定有明文
；上開各規定，並經本院著有諸多判例、判決闡述綦詳，業無爭
議。本件被告甲○○曾於九十一年間因贓物、竊盜等案經台灣新
竹地方法院於九十二年九月八日以九十一年度易字第九四七號判
處罪刑並定應執行刑為有期徒刑二年確定，而於九十三年四月七
日入監服刑，嗣於九十四年十一月三日縮短刑期假釋出獄，並於
九十五年一月十八日假釋期滿，視為已執行完畢，有台灣高等法
院被告前案紀錄表附卷可稽。被告甲○○於九十七年三月二日，
再犯本件加重竊盜罪自應論以累犯，並加重其刑，而其所犯加重
竊盜罪本刑為六月以上五年以下有期徒刑，依累犯規定加重其刑
後，最低本刑已逾有期徒刑六月，顯不符修正前刑事訴訟法第四
百四十九條第三項之規定，自應改依通常程序為審判，始為適法
。原判決不察，仍依簡易判決程序處刑，而論被告甲○○攜帶兇
器竊盜罪，處有期徒刑陸月，如易科罰金，以新台幣壹仟元折算
壹日，自有判決適用法則不當之違法。案經確定，非常上訴執以
指摘，固非無據，但衡酌原判決結果尚非不利於被告，且於法律
見解之統一，欠缺原則上之重要性，客觀上難認有給予非常救濟
之必要性，依上說明，自應認本件非常上訴為無理由，予以駁回
。本件原判決其他部分，非常上訴未加以指摘，亦非本院得加以
審究。附此敘明。
據上論結，應依刑事訴訟法第四百四十六條，判決如主文。
中    華    民    國  九十九  年    七    月  二十二  日
                      最高法院刑事第七庭
                          審判長法官  林  永  茂
                                法官  蘇  振  堂
                                法官  蕭  仰  歸
                                法官  林  立  華
                                法官  陳  世  淙
本件正本證明與原本無異
                                      書  記  官
中    華    民    國  九十九  年    七    月  二十九  日
                                                      K

司法院資訊處製作；財團法人民間司法改革基金會備份。
